最高法院民事裁定　　　　　　九十六年度台上字第二七六九號
上　訴　人 豪旭實業有限公司
法定代理人 甲○○
訴訟代理人 徐揆智律師
被 上訴 人 金儀股份有限公司
法定代理人 乙○○
上列當事人間請求返還不當得利事件，上訴人對於中華民國九十
六年五月二十九日台灣高等法院再審判決（九十五年度重再字第
三六號），提起上訴，本院裁定如下：
    主  文
上訴駁回。
第三審訴訟費用由上訴人負擔。
    理  由
按上訴第三審法院，非以原判決違背法令為理由，不得為之，民
事訴訟法第四百六十七條定有明文。又同法第四百六十八條規定
，判決不適用法規或適用不當者，為違背法令。當事人提起上訴
，如以同法第四百六十九條所列各款情形為理由時，其上訴狀或
理由書應表明該判決有合於各該條款規定情形之具體內容，及係
依何訴訟資料合於該違背法令之具體事實。如依同法第四百六十
九條之一規定提起上訴，其上訴狀或理由書應表明該判決所違背
之法令條項，或有關判例、解釋字號，或成文法以外之習慣或法
理等及其具體內容，暨係依何訴訟資料合於該違背法令之具體事
實，並具體敘述為從事法之續造、確保裁判之一致性或其他所涉
及之法律見解具有原則上重要性之理由。上訴狀或理由書如未依
上述方法表明，或其所表明者，與上開法條規定不合時，即難認
為已合法表明上訴理由，其上訴自非合法。本件上訴人對於原判
決提起上訴，雖以該判決違背法令為由，惟核其上訴理由狀所載
內容，係就原審取捨證據及認定事實之職權行使所論斷：上訴人
雖提出台北高等行政法院九十三年度訴更一字第二五四號判決（
下稱台北高等行政法院判決），主張該台北高等行政法院判決為
原審八十七年度重上更(一)字第一三一號確定判決（下稱原確定判
決）未經斟酌之證物，依民事訴訟法第四百九十六條第一項第十
三款，對原確定判決提起再審之訴。然查該台北高等行政法院判
決係於民國九十五年八月二十四日作成，而該判決之部分確定證
明書係於同年十月四日所核發，係於前訴訟程序九十三年三月二
日言詞辯論終結後始行製作，此等在前訴訟程序事實審言詞辯論
終結前尚未存在之證物，本無所謂發現，自不得以之為再審理由
，上訴人此部分再審之訴，為無理由。又上訴人雖主張：伊並未
將兆瑞股份有限公司（嗣經被上訴人合併）交付之震旦行股份有
限公司開立之第ＪＡ00000000號統一發票（金額新台幣
（下同）六百九十三萬元，下稱系爭發票）當成進項憑證，被上
訴人亦未提出向稅捐機關申報為銷項憑證，然台北市稅捐稽徵處
卻誤認伊持系爭發票為進項憑證申報，核課留底進項稅額三十三
萬元，經台北高等行政法院判決認財政部台北市國稅局之訴願決
定及原處分（包括復查決定）就該部分之補稅決定違法，併予撤
銷確定。兩造間就系爭發票金額並無真正交易，洵堪認定，而被
上訴人於前訴訟程序，將系爭發票列為銷售數量憑證，用以向伊
收受預付貨款六百九十三萬元，構成不當得利，台北高等行政法
院判決所認定之事實，一經審酌，可推翻原確定判決關於此部分
不利於伊之認定，爰追加以有民事訴訟法第四百九十六條第一項
第九款「為判決基礎之證物係偽造或變造」之再審事由，請求對
原確定判決再審云云。然查，系爭發票是否為偽造或變造，上訴
人並未提出經有罪判決已確定，或以證據不足以外之理由而致刑
事訴訟不能開始或續行之證據，上訴人主張原確定判決有民事訴
訟法第四百九十六條第一項第九款再審事由，提起本件再審之訴
，依同條第二項之規定，自非合法等詞，指摘其為不當，並就原
審命為辯論及已論斷者，泛言違法，而非表明該判決所違背之法
令及其具體內容，暨依訴訟資料合於該違背法令之具體事實，亦
非具體敘述為從事法之續造、確保裁判之一致性或其他所涉及之
法律見解具有原則上重要性之理由，難認其已合法表明上訴理由
。依首揭說明，應認其上訴為不合法。
據上論結，本件上訴為不合法。依民事訴訟法第四百八十一條、
第四百四十四條第一項、第九十五條、第七十八條，裁定如主文
。
中　　華　　民　　國　九十六　年 　十二 　月　 十三 　日
                      最高法院民事第六庭
                          審判長法官  朱　建　男
                                法官  黃　義　豐
                                法官  蘇　清　恭
                                法官  鄭　玉　山
                                法官  吳　麗　女
      本件正本證明與原本無異
                                      書  記  官
中　　華　　民　　國　九十六　年　 十二 　月　二十一　日
                                                      Ｅ
